【裁判字號】    92,訴,1138
【裁判日期】    920530
【裁判案由】    毒品危害防制條例
【裁判全文】
臺灣高雄地方法院刑事判決                        九十二年度訴字第一一三八號
    公  訴  人  臺灣高雄地方法院檢察署檢察官
    被      告  甲○○
右列被告因毒品危害防制條例案件，經檢察官提起公訴（九十二年度毒偵字第一三二
九號及九十二年度偵字第六００五號），本院判決如左：
    主  文
甲○○連續施用第一級毒品，累犯，處有期徒刑拾月，扣案之第一級毒品海洛因肆包
（驗後淨重共壹點肆陸公克）沒收銷燬之；又連續施用第二級毒品，累犯，處有期徒
刑陸月，扣案之第二級毒品安非他命參包（毛重共約陸公克）沒收銷燬之。應執行有
期徒刑壹年貳月，扣案之第一級毒品海洛因肆包（驗後淨重共壹點肆陸公克）及第二
級毒品安非他命參包（毛重共約陸公克），均沒收銷燬之。
    事  實
一、甲○○前曾於民國八十四年間因違反麻醉藥品管理條例，經臺灣高等法院高雄分
    院判處有期徒刑四月，業於八十八年三月四日執行完畢。其後於八十八年間因施
    用毒品案件，經臺灣高雄地方法院檢察署檢察官（以下簡稱檢察官）聲請本院以
    八十九年度毒聲字第八六九五號裁定送觀察、勒戒後，認有繼續施用毒品之傾向
    ，再聲請本院以八十九年度毒聲字第九三０一號裁定令入戒治處所施以強制戒治
    ，於強制戒治期滿後，由檢察官於九十一年十二月十八日以九十一年度戒毒偵字
    第一一六二號不起訴處分確定。詎其仍不知戒絕悔改，於該不起訴處分後之五年
    內，又各別基於施用第一級毒品海洛因、第二級毒品安非他命之概括犯意，於九
    十二年三月二日零時五十五分許，在高雄市○○區○○路五七二號以琳診所前，
    將第一級毒品海洛因攙入香煙內點火吸食第一級毒品海洛因一次，另於同日三時
    四十五分許起回溯二十四小時內之某時，在不詳地點施用第二級毒品安非他命一
    次。為警於同日一時許在前開以琳診所前查獲，並扣得其所有之第一級毒品海洛
    因一包（驗後淨重０‧一八公克）。詎其當日經警移送臺灣高雄地方法院檢察署
    內勤檢察官訊畢准予具保開釋後，復各承前同一概括犯意，又於同年三月十四日
    二十二時三十分許起回溯二十四小時內，在不詳處所，各施用第一級毒品海洛因
    及第二級毒品安非他命一次。為警於同日二十二時三十分許，在高雄市○○區○
    ○路與福德路口再度查獲，另扣得其所有之第一級毒品海洛因三包（驗後淨重合
    計一‧二八公克，含第一次查獲之海洛因，共四包，合計淨重共一‧四六公克）
    及第二級毒品安非他命三包（毛重共約六公克）。
二、案經高雄市政府警察局及高雄市政府警察局三民第二分局移送臺灣高雄地方法院
    檢察署檢察官偵查起訴。
    理  由
一、訊據被告甲○○否認有右揭施用海洛因及安非他命犯行，辯稱：伊自戒治出所後
    即未再施用毒品，二次查扣之毒品亦非其所有云云。惟查；
（一）被告於九十二年三月二日在高雄市○○區○○路五七二號以琳診所前為警查獲
      前，曾於同日零時五十五分許，在該處將第一級毒品海洛因攙入香煙內點火吸
      食一次之情，業據其於警訊時供明，且經同時地一併查獲之張添運於警訊陳稱
      其與被告甫在該處施用過海洛因等語，互核相符可資佐證，並有當場在被告身
      上起出之海洛因一包扣案，及該包毒品送驗確含有第一級毒品海洛因成分之法
      務部調查局九十二年三月二十七日調科壹字第二二００一四九三三號鑑定通知
      書一紙附卷足憑，而被告當日為警查獲後所採集之尿液，經送驗結果，確呈嗎
      啡陽性反應，復有高雄市立凱旋醫院九十二三月十三日高市凱醫檢字第００九
      一二號煙毒尿液檢驗成績書一紙在卷可稽，足證被告前揭警訊陳述應為真實無
      訛，其嗣後否認，應為卸責之詞，不可採信，被告於九十二年三月二日零時五
      十五分許，在高雄市○○區○○路五七二號以琳診所前施用海洛因一次之事實
      ，首堪認定。
（二）次查，被告於前述九十二年三月二日採集之尿液，同時檢出甲基安非他命陽性
      反應，此有上開煙毒尿液檢驗成績書載明可按，另被告嗣後又於同年月十四日
      為警查獲後所採集之尿液，送驗結果，亦均檢出含嗎啡及甲基安非他命陽性反
      應，復有高雄市立凱旋醫院九十二年四月二日高市凱醫檢字第００九四九號煙
      毒尿液檢驗成績書在卷足稽，按高雄市立凱旋醫院對被告二次尿液檢測所採用
      之檢驗方法，均係以免疫學分析法及氣體色層質譜分析法（ＧＣ─ＭＳ）二種
      方法加以篩檢並確認，而以氣相層析質譜儀法作藥物及其代謝產物定性及定量
      分析，幾乎不會有偽陽性反應產生，已有臺灣臺北地方法院另案函詢所覆之榮
      民總醫院八十三年四月七日（八三）北總內字第０三０五九號函文可資查考，
      故高雄市立凱旋醫院以免疫學分析法及氣體色層質譜分析法（ＧＣ─ＭＳ）雙
      重檢驗方法所得之檢驗結果，應認為精確可信。參酌海洛因施用後，水解還原
      成嗎啡，再循嗎啡之代謝方式排出人體外，亦據行政院衛生署藥物食品檢驗局
      以（七三）藥檢壹字第０三０二二一號函示明確可查，另依據醫學臨床實驗及
      根據英國藥學會出版Isolation and Indent if ication of Drugs乙書第二九
      三頁載明：海洛因經注射入人體後，在體內迅速水解成6-Monoacety Imorp
      hine，再緩緩繼續水解成嗎啡，然後再循嗎啡之代謝方式排出，同書第四三一
      至第四三二頁並載有：嗎啡經注射入人體後，約百分之五十以上於八小時內自
      尿中排出，至二十四小時排出約百分之九十等語。再者，甲基安非他命經口服
      投與後，約百分之七十於二十四小時內可自尿液中排出，尿液內含甲基安非他
      命成分之檢出，與投與甲基安非他命的量、個人體質、檢驗儀器之精密度有關
      ，通常採尿化驗是否呈陽性反應，應以投與後二十四小時內所採者為宜，亦經
      行政院衛生署藥物食品檢驗局（80）藥檢醫字第四五二九號函示說明綦詳可查
      。準此，被告於前述二期日為警查獲採尿前二十四小時內，確均有施用海洛因
      及安非他命各一次之事實，已堪肯認。另由被告第二次為警查獲時（即九十二
      年三月十四日），亦同時在其身上查扣海洛因一包及安非他命三包，經警送請
      法務部調查局鑑定及自行以海洛因、甲基安非他命檢驗包檢驗結果，各呈嗎啡
      及甲基安非他命成分，確分屬第一級毒品海洛因及第二級毒品安非他命無誤，
      亦有法務部調查局九十二年四月九日調科壹字第二二００一五０一四號鑑定通
      知書及檢驗照片在卷足認，被告於警訊時亦坦承上開海洛因、安非他命均係其
      甫購入欲供己施用之毒品等語，益證被告確有施用海洛因及安非他命毒品之事
      實，要屬無疑。從而，被告於九十二年三月二日三時四十五分許（即第一次查
      獲）起回溯二十四小時內之某時，有施用第二級毒品安非他命一次，嗣於同年
      三月十四日二十二時三十分許（即第二次查獲）起回溯二十四小時內，亦各有
      施用第一級毒品海洛因及第二級毒品安非他命一次之事實，可以認定，被告就
      此部分犯行所為之否認陳詞，亦不足採信。
（三）再查，被告前於八十八年間曾因施用毒品，經檢察官聲請本院以八十九年度毒
      聲字第八六九五號裁定送觀察、勒戒後，認有繼續施用毒品之傾向，再聲請本
      院以八十九年度毒聲字第九三０一號裁定令入戒治處所施以強制戒治，於強制
      戒治期滿後，業由檢察官於九十一年十二月十八日以九十一年度戒毒偵字第一
      一六二號不起訴處分確定等事實，有該不起訴處分書及本院被告全國前案記錄
      表、臺灣高等法院被告全國前案紀錄表、臺灣高雄地方法院檢察署刑案資料查
      註紀錄表等各一份在卷可稽，故被告前因施用毒品案件，經觀察勒戒及強制戒
      治程序，由檢察官為不起訴處分後，五年內再犯前揭施用海落因、安非他命犯
      行，事證明確，洵堪認定。
二、查海洛因、安非他命分屬毒品危害防制條例第二條第二項所稱之第一、二級毒品
    ，均不得持有、施用。次按犯毒品危害防制條例第十條之施用第一、二級毒品罪
    者，依同條例第二十條第一項、第二項後段、第二十三條第一項規定，應由檢察
    官先將被告送勒戒處所觀察、勒戒，經觀察、勒戒後，有繼續施用毒品傾向者，
    由檢察官再聲請法院裁定令入戒治處所施以強制戒治，於強制戒治期滿或交付保
    護管束期滿後，應由檢察官為不起訴處分。而依上開規定為不起訴處分後，五年
    內再犯第十條之施用毒品罪者，則不適用前揭規定，除應由檢察官聲請法院裁定
    先令入戒治處所施以強制戒治外，刑責部分即應依通常刑事訴訟程序追訴處罰，
    此觀同條例第二十三條第二項前段規定可明。本件被告前既因施用毒品案件，經
    檢察官聲請本院裁定送勒戒處所觀察、勒戒後，認有繼續施用毒品傾向，再裁定
    施以強制戒治，於強制戒治期滿後，由檢察官為不起訴處分在案，是其於該不起
    訴處分確定後五年內再犯上開施用海洛因、安非他命犯行，依上所述，即應依法
    論科，故核被告所為，分別係犯毒品危害防制條例第十條第一項之施用第一級毒
    品罪及同條第二項之施用第二級毒品罪。其先後二次施用海洛因、安非他命之行
    為，均時間緊接，且反覆為之，所犯又各係同一罪名之罪，顯均係基於概括犯意
    為之，均應依連續犯規定論以一罪，並均加重其刑。至被告先後二次持有海洛因
    、安非他命之行為，亦各係基於概括之犯意為之，本亦應以連續持有論，惟其持
    有後進而施用，其持有之底度行為應均被其施用之高度行為所吸收，故均不另論
    持有毒品罪。又被告所犯施用第一級毒品及施用第二級毒品二罪之間，犯意各別
    ，行為互殊，應予分論併罰。再查，被告前曾於八十四年間因違反麻醉藥品管理
    條例，經臺灣高等法院高雄分院判處有期徒刑四月，業於八十八年三月四日執行
    完畢之事實，有臺灣高等法院被告全國前案紀錄表及臺灣高雄地方法院檢察署刑
    案資料查註紀錄表可稽，其受有期徒刑之執行完畢後，五年以內再犯本件有期徒
    刑以上之罪，為累犯，應依刑法第四十七條規定加重其刑，並遞加其刑。審酌被
    告於毒品危害防制條例施行前即有前述施用毒品不良素行，於該條例施行後，復
    因施用毒品，經勒戒、觀察及強制戒治，由檢察官為不起訴處分確定後，仍未戒
    絕毒品，再犯相同之罪，顯見其戒毒意志不堅，且犯後否認，亦無悔意，有再度
    入監矯治必要，惟念其施用毒品乃自戕一己之身體健康，尚未害及他人，施用次
    數亦不多等一切情狀，就其所犯上開兩罪分別量處如主文所示之刑，並定其應執
    行刑。二次查獲之海洛因共四包（驗後淨重共一‧四六公克）及安非他命三包（
    毛重共約六公克），經檢驗結果，確實分屬毒品危害防制條例第二條第二項所稱
    之第一級毒品海洛因及第二級毒品安非他命，除有法務部調查局九十二年三月二
    十七日調科壹字第二二００一四九三三號及同局九十二年四月九日調科壹字第二
    二００一五０一四號鑑定通知書各一紙，暨警員自行以檢驗包檢測均呈海落因、
    甲基安非他命顏色照片可稽，亦據被告於警訊時自陳前開扣案物為海洛因、安非
    他命毒品等語足資認定，爰依毒品危害防制條例第十八條第一項前段規定宣告沒
    收並銷燬之。至鑑定耗損之毒品，既已滅失，無庸再為沒收銷燬諭知。
三、末按公訴人起訴被告之施用毒品期間及次數，雖認被告自九十二年三月二日三時
    四十五分許起回溯二十四小時內之某時起，至同年月十四日二十二時三十分許回
    溯二十四小時內之某時止，有連續施用海洛因及安非他命多次犯行（即認被告自
    第一次查獲前二十四小時起至第二次查獲前二十四小時止有多次施用犯行），但
    經本院審理結果，僅能認定被告先後各施用海洛因、安非他命共二次之事實（各
    次施用時間詳如前述），公訴人起訴之其他施用犯行，尚無從證明，此部分本應
    為無罪判決，茲因公訴人認與前揭有罪部分有連續犯之裁判上一罪關係，故不另
    為無罪諭知。附此敘明。
據上論斷，應依刑事訴訟法第二百九十九條第一項前段，毒品危害防制條例第十條第
一項、第二項、第二十三條第二項前段、第十八條第一項前段，刑法第十一條、第五
十六條、第五十一條第五款、第四十七條，判決如主文。
中      華      民      國    九十二    年      五      月三十     日
                                台灣高雄地方法院刑事第五庭
                                      法  官       陳  淑  卿
右正本證明與原本無異。
如不服本判決，應於判決送達後十日內，向本院提出上訴狀。
                                      書記官       羅  宗  賢
中      華      民      國    九十二    年      五      月     三十     日
附錄本案論罪科刑法條：
毒品危害防制條例第十條：
施用第一級毒品者，處六月以上五年以下有期徒刑。
施用第二級毒品者，處三年以下有期徒刑。


司法院資訊處製作；財團法人民間司法改革基金會備份。
